【裁判字號】    99,交聲,205
【裁判日期】    991027
【裁判案由】    違反道路交通管理處罰條例聲明異議
【裁判全文】
臺灣雲林地方法院交通事件裁定     99年度交聲字第205號
移送機關    交通部公路總局嘉義區監理所雲林監理站
異  議  人  甲○○
上列異議人即受處分人違反道路交通管理處罰條例案件，對於交
通部公路總局嘉義區監理所雲林監理站於民國99年9 月9 日所為
之處分（原處分案號：雲監裁字第裁72-KK0000000號及第裁72-K
K0000000號），聲明異議，本院裁定如下：
    主  文
異議均駁回。
    理  由
一、原處分意旨略以：甲○○於民國99年6 月17日上午10時35分
    許，駕駛登記車主為高昇電腦資訊（負責人為高秀珠）之車
    牌號碼S5-2677 號自用小客車，於行經台3 線公路257.7 公
    里路段時，經雷達測速照相設備測得時速達125 公里，因甲
    ○○之行車速度已超過規定之最高時速60公里以上，是以經
    雲林縣警察局逕行舉發，爰依道路交通管理處罰條例第43條
    第1 項第2 款及第4 項規定，對甲○○即異議人罰鍰新臺幣
    （下同）8000元整、記違規點數3 點，另吊扣登記車主即高
    昇電腦資訊之車牌號碼S5-2677 號自用小客車牌照3 個月。
二、異議意旨略以：異議人甲○○以上開路段所架設之廠牌為TR
    AFFIPAX 之雷達測速照相儀器，恐經人為任意調整、為該測
    速儀器軟、硬體之改造或修改、測速儀器當天之現場架設是
    否合乎規範及使用手冊，是以在測速上難保無誤差及干擾，
    且只要是電腦自動化儀器，皆會有不正常當機、資料錯置情
    形，何況是雷達測速儀器是放置於露天環境之馬路邊，縱使
    有檢驗合格書亦無法證明當日執行測速照相之儀器無任何故
    障或臨時短暫故障情事，為此聲明異議云云。
三、按汽車駕駛人，駕駛汽車之行車速度，超過規定之最高時速
    60公里以上者，處6,000 元以上24,000元以下罰鍰，並當場
    禁止其駕駛；汽車駕駛人有（第43條）第1 項第1 款、第2
    款或前項行為者，並吊扣該汽車牌照3 個月；汽車駕駛人違
    反（第43條）第1 項、第3 項之規定者，應接受道路交通安
    全講習；汽車駕駛人有第43條、第53條或第54條情形之一者
    ，各記違規點數3 點，道路交通管理處罰條例第43條第1 項
    第2 款、第3 項、第4 項前段、第63條第1 項第3 款分別定
    有明文。經查：異議人於99年6 月17日上午10時35分許，因
    駕駛車牌號碼S5-2677 號自用小客車，於行經上開路段時，
    時速達125 公里，超速60公里以上，並為雲林縣警察局逕行
    舉發乙情，有雲林縣警察局99年7 月15日雲警交字第
    KK000000 0號、第KK0000000 號舉發違反道路交通管理事件
    通知單、交通部公路總局嘉義區監理所雲林監理站99年9 月
    9 日雲監裁字第裁72-KK0000000號、第裁72-KK0000000號違
    反道路交通管理事件裁決書及車號S5-2677 號自用小客車違
    規採證相片附卷足稽，是以交通部公路總局嘉義區監理所雲
    林監理站方會據以裁處異議人須繳交罰鍰8,000 元暨吊扣該
    車登記車主高昇電腦資訊之駕照，異議人雖自承有駕駛車輛
    行經上開路段乙節，然質疑本件雷達測速照相儀器測速之準
    確性，並執前開理由置辯。惟以：
  (一)關於雲監裁字第裁72-KK0000000號裁決部分
   1.異議人質疑本件雷達測速照相儀器之準確性，有因人為操
     作不當、機械功能故障、無以證明無誤差云云，然就設置
     於台3 線公路257.7 公里路段之雷達測速照相設備，其有
     無合於測速照相時所要求之功能，以及值勤警員應如何操
     作方為恰當，業經雲林縣警察局於99年9 月3 日以雲警交
     字第0991301975號函文表示該雷達測速照相儀器之廠牌為
     TRAFFIPAX 、主機為Speedophot，於99年2 月11日經經濟
     部標準檢驗局檢定合格，有效期限至100 年2 月28日，且
     該電腦測速照相儀器具有電腦自動偵測、照相功能，執勤
     員警僅需依操作說明書予以校正日期、時間、地點、設定
     速限及更換底片等動作在卷可考，復有經濟部標準檢驗局
     99年2 月11日雷達測速儀檢定合格證書在卷可考，再以本
     院依職權函詢雲林縣警察局關於該測速照相儀器有無維修
     紀錄，亦經回覆於99年3 月2 日有對該測速照相儀器維修
     及保固措施，不僅有通過經濟部標準檢驗局年度檢驗，且
     電路板功能測試正常，有卷附之雲林縣警察局99年10月19
     日雲警交字第0991302292號函暨兩合國際有限公司維修紀
     錄單為佐，則當足以確保該測速照相儀器之正常運作，並
     用以取締超速違規駕駛之上，另以本件異議人違規超速時
     間為99年6 月17日，距離該測速照相儀器前次維修、保固
     時間甫經3 個月，亦仍在經濟部標準檢驗局認可儀器正常
     運作之有效期間內，該雷達測速照相儀器功能不至於在異
     議人超速時，突生故障或誤差情況，且執勤員警對於操作
     雷達測速照相儀器接受有一定專業訓練，就取締超速違規
     而言，亦係渠等日常執勤內容，要難有異議人所指考量業
     績壓力而便宜行事、未將儀器準確歸零乙節，異議人所據
     以質疑雷達測速照相儀器生有誤差等情之理由，恐屬其個
     人主觀臆測之詞，矧以異議人未能提出其他佐證，本院不
     容其空言指摘，更難採對其有利之認定。準此，異議人既
     無法提出上開測速儀器所測得之數據有何錯誤之證明，自
     難以其空言否認而推翻前開以科學方法嚴格取得之證據，
     當認本件舉發所示之測速結果具有準確性無疑。
   2.基上理由，本院認異議人前述違規行為屬實。異議人之辯
     稱其雷達測速照相儀器生有誤差云云，不能採信，其聲明
     異議無理由，應予以駁回。
  (二)關於雲監裁字第裁72-KK0000000號裁決部分
   1.按「受處分人，不服第8 條主管機關所為之處罰，得於接
     到裁決書之翌日起20日內，向管轄地方法院聲明異議。」
     道路交通管理處罰條例第87條第1 項定有明文；再「交通
     法庭認聲明異議不合法律上之程式或其異議權已經喪失者
     ，應以裁定駁回之，但其不合法律上之程式可補正者，應
     先定期命為補正，逾期不補正者，即予駁回。」、「交通
     法庭認為聲明異議無理由者，應以裁定駁回之。」道路交
     通案件處理辦法第18條及第19條亦分別定有明文。是以依
     上開規定，訴訟上得為聲明異議之主體者，限於道路交通
     管理處罰條例第8 條主管機關所處罰之受處分人，如非受
     處分人，自不得據以聲明異議。又聲明異議不合法律上之
     程式，係指其聲明異議之程序不合法定程式而言，例如未
     依道路交通案件處理辦法第13條規定，敘述異議之理由等
     ，至於無異議權人聲明異議，固不符合道路交通案件處理
     辦法第18條所規定「其異議權已經喪失」，係指原有異議
     權而因捨棄或逾期而喪失之情形，但無異議權人之聲明異
     議既係屬於就具體交通異議案件無實施聲明異議之權能，
     即相當於民事及行政訴訟中所稱之當事人不適格之情形，
     對照民事及行政訴訟皆認為當事人不適格係屬訴無理由之
     法理（最高法院90年度臺上字第1322號民事判決及最高行
     政法院90年6 月份庭長法官聯席會議意旨參照），自應認
     無異議權人之聲明異議應屬上開辦法第19條規定之聲明異
     議無理由，而不屬同辦法第18條但書所規定之「不合法律
     上之程式可補正」之情形，不生應裁定命補正之問題。
   2.按汽車駕駛人有第1 項第1 款、第2 款或前項行為者，並
     吊扣該汽車牌照3 個月，為道路交通管理處罰條例第43條
     第4 項明文，是以吊扣該汽車牌照之處分，自應以車輛登
     記之車主為受處分人為是。經查，本件該車輛登記車主為
     高昇電腦資訊，而該車輛於上開時地違規超速之際，是由
     異議人駕駛，此有車號查詢汽車車籍資料及提供違規駕駛
     人申報書存卷可參，則異議人僅為駕駛該車輛之人，從而
     就吊扣牌照之處分，當認登記車主高昇電腦資訊方為有異
     議權能為是，至於異議人對於吊扣牌照之處分，既非屬受
     處分人，委難就雲監裁字第裁72-KK0000000號裁決有聲明
     異議之權能，且此係為不可補正之事項，無從命其加以補
     正，依上開說明，本件異議人就雲監裁字第裁72-KK000000
     0 號裁決之聲明異議為不合法，應予駁回。
五、綜上所述，本件異議人確有於前揭時、地，駕駛登記車主為
    高昇電腦資訊之車牌號碼S5-2677 號自用小客車，其行車速
    度超過該路段規定之最高速限時速60公里之行為。從而，原
    處分機關依道路交通管理處罰條例第43條第1 項第2 款、第
    3 項、第4 項前段、第63條第1 項第3 款，分別裁處異議人
    罰鍰8000元並記違規點數3 點，且吊扣登記車主高昇電腦資
    訊之該車輛牌照，核無違誤。
六、據上論斷，應依道路交通管理處罰條例第87條第2 項，道路
    交通案件處理辦法第19條，裁定如主文。
中    華    民    國    99    年    10    月    27    日
                  交通法庭    法  官   王子榮
以上正本證明與原本無異。
如不服本裁定，應於裁定送達後5 日內向本院提出抗告狀（須附
繕本）。
                              書記官   陳俊偉
中    華    民    國    99    年    10    月    27    日

司法院資訊處製作；財團法人民間司法改革基金會備份。
